臺灣臺北地方法院民事判決　九十二年訴字第二五六六號
　　原　　　告　甲○○
　　訴訟代理人　簡汶蕙律師
　　被　　　告　臺北市政府都市發展局（即臺北市政府國宅處之承受訴訟人）
　　法定代理人　丙○○
　　被　　　告　臺北市政府工務局
　　法定代理人　丁○○
　　被　　　告　戊○○
　　右三人共同
　　訴訟代理人　黃國明律師
　　複　代理人　劉懷先律師
　　被　　　告　葉記營造股份有限公司
　　法定代理人　乙○○
　　訴訟代理人　己○○
當事人間請求損害賠償事件，本院於中華民國九十三年六月十五日言詞辯論終結，判
決如下：
    主      文
原告之訴及其假執行之聲請均駁回。
訴訟費用由原告負擔。
    事實及理由
甲、原告起訴主張：
壹、緣伊於民國（下同）七十七年十月四日向被告台北市政府國宅處（下稱國宅處）
    於購買其興建之「修德國宅」（原名仁愛國宅），門牌號碼為台北市○○區○○
    街一一八巷三五號之房屋（下稱系爭房屋），詎於八十八年九月二十一日發生九
    二一大地震後，系爭房屋與其他修德國宅之建物，陸續發生鋼筋外露、鏽蝕、樑
    柱有裂縫、且梁、柱、版保護層脫落之現象，經原告及社區住戶向被告國宅處多
    次反應，被告台北市工務局（下稱工務局）遂於八十九年七月四日委託台北市土
    木技師公會進行鑑定，經鑑定後系爭房屋因氯離子含量偏高，應認為高氯離子混
    凝土建築物（即一般常稱之海砂屋），又繫筋（副箍筋）間距多大於二十公分且
    幾乎無筋、剪力筋（箍筋）多處大於設計圖、懸臂樑實際長度與原設計圖不符、
    大部分建物的樓板鋼筋銹蝕嚴重、有些下層筋幾手已銹斷，加上混凝土強度不足
    ，若荷重造成應力超樓板的承載力，則樓板自身可能崩坍等瑕疵，而應於五年內
    拆除重建或停止使用。被告國宅處為系爭建物之起造人，違反建築法第三十九條
    按圖施工之責任、被告戊○○為設計人及監造人，違反建築師法第十八條、第十
    九條監督承造人按圖施工、查核建築材料之規格及品質之責任、被告葉記營造股
    份有限公司（下稱葉記公司）為承造人，違反建築技術規則構造編第三百五十二
    條之規定、被告工務局違反建築法第五十六條第一項、台北市建築管理規則第十
    四條第一項第三款之法定勘驗責任，依民法第一百八十四條第二項、第一百八十
    五條第一項前段之規定，應對原告之損害負連帶賠償責任；另被告國宅處為系爭
    建物之出賣人應負民法條正前不完全給付類推適用第二二六條給付不能之債務不
    履行責任，為此依法訴請被告等賠償原告所受損害，並聲明：(1)被告應連帶付原
    告一百六十三萬七千四百二十元及自八十八年九月二十一日起至清償日止，按年
    息百分之五計算之利息；(2)被告臺北市都市發展局應自九十五年七月二十五日起
    至重建房屋完成第一次登記之日止，按月給付原告一萬六千元。
貳、對被告抗辯之陳述：
一、本件侵權行為請求權尚未罹於二年時效：
    系爭房屋雖歷經第一階段鑑定報告書、第二階段鑑定報告書、鑑定補充報告書，
    ，然原告既不知瑕疵原因，當然無從計算時效之進行，即便原告僅知受損害及行
    為人者，原告亦不知其行為係屬侵權行為，根本無從本於侵權行為請求被告賠償
    ，時效實無從進行。且系爭損害屬「繼續侵蝕性損害」，則其「知有損害」之起
    算時應自侵權行為結束時，故本件之侵權行為現仍繼續存在中，原告於九十二年
    五月二十日起訴，自未罹於時效，被告等自應依侵權行為之法律關係負連帶賠償
    責任。
二、原告另主張被告臺北市都市發展局應負給付不能及不完全給付之賠償責任，此一
    請求權未罹於十五年時效：
　　不完全給付損害賠償請求權應適用民法第一百廿二十條一般請求權十五年時效之
    規定（最高法院八十七年台上字第一四八０、二八三五號裁判要旨參照）。本件
    買賣契約於七十七年十月四日成立，自應適用舊法規定，而舊法第三六五條係規
    定自物交付時起六個月內，始可主張瑕疵擔保責任，其對於不動產等不易發現瑕
    疵之案例顯不合理，法院實務遂借助不完全給付，以規避該條規範，故有上揭不
    完全給付適用十五年時效之實務見解。被告依學者詹森林見解「主張民法第三六
    五條已經修正，該條修正後締結之買賣契約，發生物之瑕疵者，債權人主張不完
    全給付時，亦應受該條所定期間之限制，以避免瑕疵擔保責任成為具文」云云，
    唯本件係民法債篇修正前即已締結契約，自非修正後才締結契約可擬，自七十七
    年十月四日購買至九十二年五月廿日起訴時止，依上揭法院實務見解，原告主張
    被告應負不完全給付責任，尚未罹於十五年時效。又系爭房屋之第一階段鑑定報
    告書、第二階段報告書及鑑定補充報告書，均分別清楚標示「鑑定標的物座落」
    係包括修德國宅之全部一至九樓、共二二六戶建物，當然亦包含原告所有之系爭
    建物在內；而揭鑑定報告書均明白證明系爭房屋為海砂屋，是系爭房屋存有上揭
    重大瑕疵存在之事實不容置疑。復依六十三年二月十五日內政部台內營字第五七
    三六九三號令修正公布之建築技術規則建築構造篇第三四０條規定：「混凝土所
    用之水須清潔、無油、酸、鹼、鹽、有機物及其他對混凝土與鋼筋有害之物質，
    預力混凝土及混凝土中埋設鋁物時，必須無氯離子。」，其已明文規定預力混凝
    土及混凝土中埋設鋁物時，必須無氯離子，則依當時科技水準，自應有相當之檢
    測方法，且從混凝土中檢測氯離子含量，並非高科技，縱然當時之相關國家標準
    無檢測混凝土氯離子含量之規定，亦僅係無「法定方法」而已，依當時之技術水
    準，並非無任何檢測之方法（台灣高等法院九一年重上字第四八號判決參照）。
    依當時有效之前揭規定，其意即指興建房屋所用材質必須完全沒有任何氯離子含
    量而言，並非沒有檢測標準或沒有檢測方法即謂可以無庸遵守上揭明文限制。又
    系爭房屋混凝土含氯離子，此一隱藏性之瑕疵難以肉眼發現，且系爭房屋之耐用
    年限未滿六十年等之重大瑕疵，因此，被告都發局自應依給付不能及不完全給付
    之法律關係負賠償責任。
乙、被告方面：
壹、程序部分；
　　被告臺北市政府國民住宅處與臺北市政府都市發展局整併，並於九十三年三月三
    日起生效，此有臺北市政府都市發展局九十三年二月二十七日北市都人字第九三
    三０四七四八００號公告附卷為證，是本件被告臺北市政府都市發展局聲明承受
    臺北市政府國民住宅處之訴訟。
貳、被告臺北市政府都市發展局（下稱都發局）、臺北市政府工務局（下稱工務局）
    、戊○○則以：
一、本件原告侵權行為之請求權，業已罹於時效：
（一）民法第一百九十七條第一項前段所定之時效期間，原告之請求權業已罹於二年
      時效：
　    本件系爭國宅於八十四年即有部分透筋，住戶委員會於八十七年四月十日致函
      被告國宅處，稱：「．．．各樓層樓板皆發現水泥塊剝落、鋼筋外露情形．．
      ．請貴處派員會勘。」，經雙方會勘，並拍照取證。足證鑑定報告所稱之現象
      至遲於八十四年即已發生，且亦為原告所發現，則原告遲至九十二年五月二十
      日始提起本件訴訟，其請求權顯已罹於二年時效。又退步言之，第一、二階段
      鑑定報告書分別於八十九年十二月三十日、九十年元月十五日已製作完成，且
      原告業已於九十年初收受之，則原告遲至九十二年五月二十日始提起本件訴訟
      ，其請求權顯已罹於二年時效。
（二）又縱被告有侵權行為（此點被告否認），自行為迄原告起訴之日已近二十年，
      已逾民法第一百九十七條第一項後段所定之十年時效期間，原告之請求權業已
      罹於時效。
二、縱原告之前揭請求尚未罹於時效，然原告主張系爭建物因存有未按圖施工、混凝
    土強度不足、氯離子含量過高（即海砂屋）、偷工減料等重大瑕疵，致其安全居
    並不實在：
    原告舉台北市土木技師公會八十九年十二月三十日所為鑑定報告書及九十年七月
    二十日之鑑定補充報告書（下稱鑑定報告），主張系爭建物有右述瑕疵，惟台北
    市土木技師公會僅就修德國宅抽樣鑑定，非就全部鑑定，鑑定報告稱：．．．混
    凝土中性化深度試驗結果發現混凝土中性化程度在各棟及各取樣點並不一致，應
    與其維護狀況有關等語，依該鑑定報告，系爭建物若有瑕疵，應係原告維護不當
    造成，台北市土木技師公會並未選定系爭建物進行鑑定，原告不得以鑑定報告主
    張系爭建物亦有相同之瑕疵。又鑑定報告稱混凝土鑽心試體抗壓強度試驗結果，
    大多數樣品不符合建築技術規則第三百五十二條之規定及部分鋼筋已經開始初期
    腐蝕云云，皆係建築物使用多年後必然產生之自然現象，被告國宅處於系爭建物
    施工中，曾陸續取樣送國立台北工業專科學校混凝土材料試驗室進行混凝土耐壓
    強度之測試，結果均符合規定，益見系爭建物於興建當時，並無混凝土強度不足
    之情況，原告以八十九年始進行取樣之鑑定報告，率予推斷七十三年即有混凝土
    強度不足之情況，顯不實在。而原告稱此為被告未依設計圖施工云云，顯不實在
    。況第一階段鑑定報告書之結論與建議稱：鋼筋抗拉試驗結果顯示雖然部分鋼筋
    已經開始初期腐蝕，但其抗拉強度仍符合規定較原設計強度為高等語，是修德國
    宅目前鋼筋縱已腐蝕，其於興建當時之設計及抗拉強度亦屬符合規定，要無未依
三、被告國宅處、工務局、戊○○並無過失：
（一）修德國宅工程非由被告台北市工務局辦理勘驗：
　　　查國宅處曾於六十九年五月二十一日簽奉李前市長核可，凡國宅工程之勘驗均
　　　由該處自行處理，該項措施並由國宅處於六十九年五月三十一日以北市宅二字
　　　第四二六一號函頒實施。修德國宅建築工程之勘驗報告書上，均蓋有「國宅處
　　　自行勘驗合格」及監造人之戳章，足證系爭建物之勘驗確非由被告工務局辦理
　　　。則原告主張被告工務局違反法定勘驗義務云云，並不實在。
（二）原告無法證明系爭建物於興建當時之氯離子含量過高：
　　　鑑定報告以八十九年底鑑定出系爭建物之混凝土氯離子含量偏高，推測為高氯
      離子混凝土建築物，即一般所稱之海砂屋云云。然查混凝土材料係由波特蘭水
      泥、水、細骨材（砂）、粗骨材（細卵石或碎石）及摻料（礦物摻料或化學摻
      料）等五種原料依比例所混合而成，因此，氯化物可能在各別的配比成份中，
      即摻料、骨材、水泥及拌合水中，進入混凝土；另氯離子亦可能藉由混凝土裂
      縫侵入或由較乾燥混凝土內之孔隙，藉著毛細管作用將鹽水吸入，即建築物因
      地理環境、風化雨淋等因素，致使氯離子滲入混凝土內隨時間增長而增加。故
      台灣省土木技師公會曾表示：「完工十六年後之建物，其取樣結果，未必能百
      分之百正確測出原氯離子之含量」，亦即單憑完工十餘年後之氯離子標準，無
      從斷定系爭房屋於興建當時即氯離子含量過高，是原告既未提出當時之實際測
      驗數據，自不得以系爭鑑定報告主張系爭建物於興建當時之氯離子含量過高，
      此有有高等法院八十五年度重上字第四六二號判決可參。
（三）被告無法得知系爭建物使用氯離子含量過高之混凝土：
　１、我國對混凝土內氯離子含量之規定，始於八十年公佈之「混凝土配比設計準則
      」，在此之前並無足為依據之相關規定，而系爭建物係於七十二年一月十二日
      開工，七十三年七月廿六日竣工，足證施工當時，國家並未訂定建築物混凝土
      氯離子含量標準。又關於氯離子之檢測，於八十三年七月二十二日前經濟部中
      央標準局始公佈「細粒料中水溶性氯離子含量試驗法」，而內政部營建署亦於
      八十四年十月間始通過檢測要點，規定檢測標準、檢測程序，檢測人員應會同
      監造人或承造人之專任工程人員於「建築物新拌混凝土氯離子含量檢測報告單
      」上簽名蓋章負責，內政部得協調相關機關辦理施工中建築物混凝土氯離子含
      量檢測訓練，嗣台灣省建築師公會即據此主辦「混凝土氯離子含量檢測訓練」
      。足證於八十三年七月間以前，無人知悉海砂可能含氯離子過高不宜興建房屋
      ，而系爭建物於七十三年興建當時，尚無氯離子含量標準之規定，尚難認被告
      等有何違反法令規定之情事。況混凝土中氯離子含量高低之檢測，尚須專業人
      士經訓練後，藉助精密科學儀器，始能檢測得知，縱有建築師之專業素養，亦
      無法單憑肉眼檢測。
　２、原告引用　鈞院另案判決書理由所載，主張營建署於六十三年二月二十五日修
      正公布之建築技術規則建築構造編第三百三十九條第三百四十條，已就混凝土
      所用之粒料及造成混凝土與鋼筋有害物質（如含氯離子等），應有符合中國國
      家標準之明文規定，認被告主張系爭建物於七十三年興建當時並無混凝土內氯
      離子含量之規定云云，並不實在，蓋內政部營建署於台灣高等法院函詢時稱「
      ．．．有關建築物混凝土氯離子含量標準係依經濟部中央標準局八十三年七月
      二十三日修訂之中國國家標準CNS3090規定辦理等情，有內政部營建署八十七
      年一月二十三日八十七營署建字第００一五一號函．．．」，台灣高等法院於
　　　該案認定「系爭房屋於七十六年間興建時，中央標準局未曾針對混凝土中氯離
　　　子含量作任何規範，復有中央標準局六十六年六月十六日、八十年六月二十五
　　　日修訂之CNS3090、A2042預拌混凝土規範影本在卷可憑」；又依台灣省土木技
　　　師公會之鑑定報告，混凝土內氯離子含量之規定，始於八十年公佈之「混凝土
　　　配比設計準則」，益見原告所引用之　鈞院另案判決對混凝土內氯離子含量之
　　　規定始於何時乙節之認定有誤，七十三年前，中國國家標準對此並無任何之規
　　　定，原告若主張中國國家標準於斯時有規定，自應就此負舉證責任。原告引用
　　　建築技術規則第三百四十條前段係針對混凝土所用之「水」所為之規範；後段
　　　係指「預力混凝土」及「混凝土中埋設鋁物時」二部分所為之規範，本件所使
　　　用者為「一般混凝土」，且混凝土中未埋設鋁物，原告引用該條文，顯與本件
　　　無涉。又原告所舉之案例為地方法院之判決，其判決理由與台灣高等法院及最
　　　高法院之見解相違，自無可採信。
　３、退步言之，內政部為加強施工中建築物混凝土氯離子含量檢測，乃於八十四年
      十月十八日訂定「施工中建築物混凝土氯離子含量檢測實施要點」，明定施工
      中建築物混凝土氯離子含量檢測之標準與程序。在此之前尚無監測鋼筋混凝土
      氯離子含量之法令。系爭建物係於七十二年一月十二日開工，七十三年七月廿
      六日竣工，被告僅為定作人，在無施工中建築物混凝土氯離子含量檢測之標準
      與程序之情況下，亦無法就系爭建物之氯離子含量進行檢測。
　４、又系爭鑑定報告並未稱系爭建物係使用海砂，況建築房屋之混凝土成分有關砂
      土之來源，概可分為海砂（含鹽）及非海砂（不含鹽）兩種，海砂雖含鹽之成
      分，然經過處理後，含鹽低於一底標準者，仍可作為混凝土之使用，有八十四
      年度訴字第一一四八號判決可參，是海砂是否不得用於建屋，須視其氯離子含
      量為斷，原告主張被告應就興建系爭建物並未使用海砂負舉證責任云云，非但
      無理，且與本案無涉。另原告所提原證十八，豪無依據，被告否認真正。另原
      告主張不論被告係使用海砂或海砂混合河砂或混凝土所使用之水，均必須無氯
      離子，此乃明文禁止規定，殊不容被告飾詞卸責云云，然被告並無原告所指稱
      之情事，若原告主張被告係使用海砂或海砂混合河砂或混凝土，或其所使用之
      水含有氯離子，須就此負舉證之責任，其空言指摘，被告否認之。
四、原告主張被告國宅處應負不完全給付之責任，並無理由：
　　原告主張系爭建物及其他修德國宅建物，存有未按圖施工、混凝土強度不足、氯
　　離子含量過高（即海砂屋）、偷工減料等重大瑕疵，致系爭建物之安全居住效用
　　減損、耐用年限不足，且系爭建物五年內即應拆除重建或停止使用，被告未依債
　　務之本旨給付適於安全居住效用之房屋予原告，原告依不完全給付類推適用給付
　　不能之法理，請求被告應負債務不履行之損害賠償責任云云。惟查：
（一）原告之請求權業已罹於五年時效：
　　　本件果若有不完全給付之適用（此點被告否認），則不完全給付所生之權利，
　　　其存續期間應考量瑕疵擔保之規定，民法第三百六十五條修正後締結之買賣契
　　　約，發生物之瑕疵者，債權人主張不完全給付時，亦應受該條所定期間之限制
　　　，以避免瑕疵擔保責任規定成為具文。按買受人因物有瑕疵，而得解除契約或
　　　請求減少價金者，其解除權或請求權，於買受人依第三百五十六條規定為通知
　　　後六個月間不行使或自物之交付時起經過五年而消滅，民法第三百六十五條第
　　　一項定有明文。惟原告向被告國宅處購買系爭建物，倘標的物確實存有瑕疵（
　　　此點被告否認），原告只能依民法第三百五十九條前段對被告台北市政府國民
　　　起，經過五年即告消滅。系爭建物係於七十七年交付原告，迄今業已超過五年
　　　，原告之瑕疵擔保請求權業已罹於時效而告消滅，依前所述，原告對被告國宅
　　　處之不完全給付請求權亦已罹於時效。
（二）本件並無不完全給付之情形：
　１、本件原告起訴主張被告台北市政府國民住宅處未按圖施工、被告戊○○未確實
      查核建築裁料之規格及品質、被告台北市政府工務局未於勘驗、複驗時發現系
      爭建物有前開鋼筋未按圖配置、氯離子過高及混凝土強度不足等瑕疵（此點被
      告否認），果其屬實（此點被告否認），皆係於契約成立「時」即已存在，而
      被告國宅處既於當時以現狀交付予原告，即屬依債之本旨而為給付，是被告國
      宅處至多僅負物之瑕疵擔保責任，原告向被告國宅處主張不完全給付乙節，顯
      無理由（最高法院九十年度台上字第八六四、一七六六號判決、七十七年四月
      十九日七十七年度第七次民事庭會議決議意旨、台灣高等法院八十六年度上字
      第一四七一號判決意旨參照）。
　２、依台北市土木技師公會之函文，可知系爭建物最主要之缺失為該等建物氯離子
　　　含量太高，以致造成鋼筋嚴重銹蝕的結果，是不完全給付之瑕疵認定，應以「
　　　氯離子含量」作認定。又原告所舉台灣苗栗地方法院八十八年重訴字第七五號
　　　判決，亦係採用最高法院七十七年第七次民事庭會議之決議，認定以給付特定
　　　物為標的者，出賣人就其交付之買賣標的物有應負擔保責任之瑕疵，須其瑕疵
　　　係於契約成立後始發生，且因可歸責於出賣人之事由所致者，則出賣人除負物
　　　之瑕疵擔保責任外，固應同時構成不完全給付之債務不履行責任。茍於契約成
　　　立時，瑕疵即已存在，出賣人倘以現狀交付之，即屬依債務本旨而為給付，尚
　　　不構成不完全給付，斯時，買受人僅得依物之瑕疵擔保對出賣人有所請求。原
　　　告之主張，顯然有誤。
（三）被告並無可歸責之事由：
　　　我國對於混凝土內氯離子含量之規定，始於八十年公佈之「混凝土配比設計準
　　　則」，在此之前尚無檢測鋼筋混凝土氯離子含量之法令，則被告並無可歸責之
　　　事由，原告不得向被告請求損害賠償。
五、依系爭鑑定補充報告書，其研判鑑定標的物一至九棟，短期內無立即之危險，但
    需儘速修繕，查被告於函文中均已明確說明關於系爭建物係屬高氯離子混凝土建
    築物，因當時我國尚無混凝土氯離子含量及檢測之相關規範，被告並無法律責任
    ；另關於箍筋間距不足部分，只對該等建築物的整體耐震力有輕微影響，且可以
    以補強方式回覆其耐震能力，且系爭國宅經鑑定後，其耐震能力合於設計當時的
    規範，足見被告並無任何責任可言。然被告基於建物出賣人之道義責任，已著手
    辦理短期修繕案，並委託巫垂晃技師進行修繕先行調查，然因各戶室內修繕部分
    屬私人所有，不便介入，須各所有人之配合，系爭國宅已有住戶同意被告協助修
    繕，並提出申請，被告亦同意予以修繕，目前業已修繕完畢。本件係因原告不同
    意被告協助修繕，竟指稱被告並無補強措施以回覆其耐震能力云云，顯不實在。
　　等語抗辯，並聲明請求(1)原告之訴及假執行之聲請駁回；(2)如受不利之判決，願
　　供擔保請准宣告免為假執行。
貳、被告葉記營造股份有限公司（下稱葉記公司）則以：
一、原告之損害賠償請求，業已罹於時效：
    原告之損害賠償請求已罹於時效：此部分之主張，均爰用前揭被告之抗辯。
二、又縱原告之侵權行為損害賠償請求權尚未罹於時效，被告已無侵權行為：
    被告葉記公司與被告國宅處間之工程投標須知補充規定第十二條供應材料規定，
    就有關包裝水泥及散裝水泥皆係由國宅處供給，且就水泥混凝土之預拌工廠，雖
    規定被告葉記公司得自行選擇，但此預拌工廠仍須經國宅處之同意。依同條之規
    定，俟水泥預拌完成後運抵工地施工時，除由國宅處監工人員以實際完成工程數
    量計算水泥數量外，尚為取樣試驗，如被告葉記公司所自行選擇並經被告國宅處
    所同意之預拌廠，所預拌之混凝土不符合試驗規範者，依被告葉記公司與被告國
    宅處間之工程合約第十一條，其不合格者，即須立即遷出場外。基此，被告葉記
    公司就本工程施作之混凝土，係經由被告國宅處所同意之第三人高大預拌混凝土
    股份有限公司所預拌，且亦是經由被告國宅處取樣試驗合格後方予以施工，就此
    而言，對混凝土氯離子含量偏高部份，依法而言，被告葉記公司並無存有應注意
    而未注意的過失情事存在，按實際過程而論，按被告葉記公司與被告國宅處間之
    工程合約，對水泥之供給及混凝土之預拌檢驗，可得證明被告葉記公司就混凝土
    氯雜子含量偏高情事乙節，其行為並無過失，按民法第一百八十四條第二項但書
    之規定，原告就此主張被告葉記公司應負賠償責任，即不足採等語抗辯，並聲明
    請求(1)駁回原告之訴及假執行之聲請；(2)如受不利之判決，願供擔保請准宣告免
    為假執行。
丙、不爭執之事實；
    兩造對於原告係於七十七年十月四日向被告國宅處承購門牌號碼為台北市○○街
    一一八巷三十五號之國民住宅建物之事實均不爭執。
丁、得心證之理由：
壹、程序部分：
一、被告臺北市政府國民住宅處與臺北市政府都市發展局整併案，業奉臺北市議會第
    九屆第八次臨時大會第四次會議三讀通過在案，該整併案自九十三年三月三日起
    生效，有臺北市政府都市發展局九十三年二月二十七日北市都人字第九三三０四
    七四八００號公告附卷可稽，臺北市政府都市發展局並於九十三年六月八日聲明
    承受被告臺北市政府國民住宅處之訴訟，其聲明經核尚無不合，依法應予准許，
    先予敘明。
二、按訴狀送達後，原告不得將原訴變更或追加他訴。但經被告同意者，不在此限。
    民事訴訟法第二百五十五條第一項第一款定有明文。本件原告原起訴請求被告應
    自九十五年七月二十一日起按月給付原告一萬六千元至重建房屋完成第一次登記
    之日止，嗣於訴訟中減縮為如聲明(2)所示，而被告等均表示無異議，並為本案言
    詞辯，是依前開規定，原告所為之減縮應予准許。
貳、實體部分；
一、原告首依民法第一百八十四條第二項、第一百八十五條第一項前段之規定，請求
    被告應對原告之損害負連帶賠償責任，主張被告應連帶付原告一百六十三萬七千
    四百二十元及自八十八年九月二十一日起至清償日止，按年息百分之五計算之利
    息等語，然為被告所否認，並以原告之前揭侵權行為損害賠償請求權，業因請求
    權時效經過而罹於時效等語抗辯之。是本件首應審查者為，原告之侵權行為損害
    賠償請求權是否業已罹於時效？經查：
（一）按因侵權行為所生之損害賠償請求權，自請求權人知有損害及賠償義務人時起
      ，二年間不行使而消滅。自有侵權行為時起，逾十年者亦同，民法第一百九十
      七條定有明文。是依前揭法條之規定，侵權行為所生之損害賠償請求權，自請
      求權人知有損害及賠償義務人時起，二年間不行使或自有侵權行為時起，逾十
      年不行使者，均罹於時效而消滅之。查本件原告主張伊於七十七年十月四日向
      被告國宅處於購買系爭房屋，因以被告國宅處為系爭房屋之起造人，而違反建
      築法第三十九條按圖施工之責任；被告戊○○為系爭房屋設計人及監造人，而
      違反建築師法第十八條、第十九條監督承造人按圖施工、查核建築材料之規格
      及品質之責任；被告葉記公司為系爭房屋承造人，而違反建築技術規則構造編
      第三百五十二條之規定；被告工務局則係違反建築法第五十六條第一項、台北
      市建築管理規則第十四條第一項第三款之法定勘驗責任等情，主張被告等應依
      民法第一百八十四條第二項、第一百八十五條第一項前段之規定，應對伊之損
      害負連帶賠償責任云云。然伊原告之前揭主張，均以被告分別於系爭房屋起造
      時或施工時或承造時或勘驗時，違反保護他人之法律，主張渠等成立侵權行為
      ，應負損害賠償責任，換言之，原告主張系爭侵權行為，應分別於系爭房屋起
      造時或施工時或承造時或勘驗時發生，是縱認原告主張之系爭侵權行為屬實，
      則系爭侵權行為之起算時點至遲應以系爭房屋移轉登記予原告時起算之，自堪
      認定。又查，系爭房屋於七十七年十月四日移轉登記予原告，此有原告所提出
      系爭房屋建物登記謄本附卷為憑，準此，迄至原告於九十二年五月二十日提起
      本件訴訟，此有原告起訴狀之本院收狀戳文為憑，原告之本件侵權行為損害賠
      償請求權已因侵權行為發生時起，逾十年不行使而消滅之，是被告抗辯原告之
      侵權行為損害賠償請求權已罹於時效等語，應屬可採。
（二）原告固以本件損害屬「繼續侵蝕性損害」，則應自其「知有損害」時起算之請
      求權時效云云，然原告之此部分主張係針對民法第一百九十七條第一項前段時
      效抗辯所為之陳述，而被告均分別另以同法第一項後段以為抗辯，關於此部分
      之抗辯，與原告何時知悉系爭侵權行為及賠償義務人無涉，本院已審酌如前所
      述，茲不贅述，是原告此部分之主張，洵無足採，不足採信。
（三）原告之侵權行為損害賠償請求既已罹於時效，伊仍據以為請求被告連帶賠償幾
      付之基礎，業據被告抗辯如前所述，是原告訴請被告應連帶付伊一百六十三萬
      七千四百二十元及自八十八年九月二十一日起至清償日止，按年息百分之五計
      算之利息即屬無據。
二、關於原告另以給付不能或不完全給付之法律關係請求被告都發局賠償之部分：
（一）再按，侵權行為，即不法侵害他人權利之行為，屬於所為違法行為之一種，債
      務不履行為債務人侵害債權之行為，性質上雖亦屬侵權行為，但法律另有關於
      債務不履行之規定，故關於侵權行為之規定，於債務不履行不適用之。民法第
      二百三十一條第一項，因債務遲延所發生之損害賠償請求權，與同法第一百八
      十四條第一項，因故意或過失不法侵害他人之權利所發生之損害賠償請求權有
      別，因之基於民法第二百三十條第一項之情形，所發生之賠償請求權，無同法
      第一百九十七條第一項所定短期時效之適用，其請求權在同法第一百二十五條
      之消滅時效完成前，仍得行使之，應為法律上當然之解釋，最高法院四十三年
      度臺上字第七五二號著有判例。原告另依民法第二百二十六條第一項及不完成
      給付之規定，請求被告都發局應給付伊一百六十三萬七千四百二十元及自八十
      八年九月二十一日起計付之法定遲延利息，且前揭債務不履行之請求權應適用
      十五年之時效一節，為被告以時效消滅抗辯之。經查，依前揭判例意旨可知，
      債務不履行所生之損害賠償請求權，與民法侵權行為之損害賠償請求權有別，
      自不應適用該短期時效之規定，而應適用十五年之時效規定，是原告主張本件
      給付不能或不完全給付之請求權，應適用民法第一百二十五條之十五年時效，
      應屬可採。然縱認本件有給付不能或不完全給付損害賠償請求權之適用，則前
      揭請求權之時效起算時點為何，即為此部分之爭點。復按，買受人因物有瑕疵
      ，而得解除契約或請求減少價金者，其解除權或請求權，自買受人依第三百五
      十六條規定為通知後六個月不行使或自物之交付時起經過五年而消滅，民法第
      三百六十五條定有明文，是依前揭規定，買賣契約之物之瑕疵擔保請求權之時
      效，自買受人依通常檢查通知賣受人後六個月內不行使而消滅，或自物之交付
      時起，經過五年之除斥期間而消滅。而本件原告既因買受系爭房屋，而主張被
      告都發局債務不履行，依前揭說明，原告行使本件債務不履行請求權之時效，
      應自系爭房屋交付時起，經過十五年不行使而消滅。查系爭房屋於七十七年十
      月四日移轉登記予原告，此有原告所提出系爭房屋建物登記謄本附卷為憑，準
      此，迄至原告於九十二年五月二十日提起本件訴訟，此有原告起訴狀之本院收
      狀戳文為憑，原告之民法第二百二十六條或不完全給付之損害賠償請求權，尚
      未逾十五年有請求權期間，是被告抗辯原告之前揭損害賠償請求權均已罹於時
      效云云，尚非有據。
（二）按以給付特定物為標的者，出賣人就其交付之買賣標的物有應負擔保責任之瑕
      疵，須其瑕疵係於契約成立後始發生，且因可歸責於出賣人之事由所致者，則
      出賣人除負物之瑕疵擔保責任外，應同時構成不完全給付之債務不履行責任。
      固有最高法院七十七年四月十九日七十七年度第七次民事庭會議決議可參，從
      而於契約成立時，瑕疵苟已存在，出賣人倘以現狀交付之，即屬依債務本旨而
      為給付，尚不構成不完全給付，買受人僅得依物之瑕疵擔保對出賣人有所請求
      。是以原告與被告簽定契約時，縱系爭房屋有原告所指之混凝土氯離子含量過
      高之瑕疵，然該瑕疵乃於興建過程業已存在，而被告國宅處既於當時以現狀交
      付系爭房屋予原告，即屬依債之本旨而為給付，揆諸上開說明，被告至多僅負
      物之瑕疵擔保責任，並不構成不完全給付之債務不履行，是原告二人主張以不
      完全給付之法律關係請求被告賠償損害，即屬無據。至於原告以系爭瑕疵不易
      發現為由，認本件仍有前揭法律關係之適用云云，然此為原告之片面意見，且
      與前揭決議相違，自難採信。再者，原告復主張被告都發局（即原被告國宅處
      之承受訴訟人）應依民法第二百二十六條給付不能之法律關係，負損害賠償責
      任一節，然原告據以為請求之前揭法律關係，係以債務人即被告都發局有可歸
      責之原因為要件。原告固以依六十三年二月十五日內政部台內營字第五七三六
      九三號令修正公布之建築技術規則建築構造編第三四０條之規定，認被告國宅
      處有可歸責之事由云云，然查，我國對於混凝土內氯離子含量之規定，於八十
      年間始公佈「混凝土配比設計準則」中定有明文規定，在此之前尚無檢測鋼筋
      混凝土氯離子含量之法令，此為兩造所不爭執，原告所持之前揭建築技術規則
      係對於混凝土所用之水須無氯離子之含量所為之規定，此為原告所自陳在卷，
      是原告持該建築規則，逕認被告對系爭房屋含有氯離子，有可歸責之事由，應
      屬速斷。再者，被告國宅處為系爭房屋之出賣人為兩造均不爭執之事實，然本
      國對於混凝土氯離子含量之標準既於八十年間始有規範，在系爭房屋於七十七
      年間交付前，被告國宅處並無從知悉該項標準，加以檢測，準此，被告國宅處
      對於系爭房屋含有氯離子，自難認有何可歸責之事由，況系爭房屋業已給付原
      告使用達十五年以上，原告徒以房屋之耐用年限為六十年為由，逕認系爭房屋
      為給付不能云云，實難認有據，是原告持以主張被告都發局應給付伊一百六十
      三萬七千四百二十元及自八十八年九月二十一日起計算之法定遲延利息，暨自
      九十五年七月二十五日起至重建房屋完成第一次登記之日止，按月給付原告一
      萬六千元，均非法之所許。
三、原告對於被告之侵權行為損害賠償請求權已罹於時效，及對被告都發局依民法給
    付不能或不完全給付之法律關係所為之請求，非法之所許，已如前述，是原告據
    以請求被告給付如其訴之聲明所示，為無理由，應予駁回。
四、原告之訴既經駁回，其假執行之聲請亦無所附麗，依法併予駁回之。
五、因本案事證已臻明確，兩造其餘主張陳述及所提之證據，均與本院心證無涉，毋
    庸另為審酌，附此敘明。
結論：原告之訴為無理由，依民事訴訟法第七十八條判決如主文。
中　　　華　　　民　　　國　　九十三　　年　　　七　　　月   　六  　　日
                                      民事第二庭法      官    洪純莉
右為正本係照原本作成
如對本判決不服須於判決送達後二十日內向本院提出上訴狀
中　　　華　　　民　　　國　　九十三　　年　　　七　　　月   　六  　　日
                                                    書記官    黃慧怡
